【裁判字號】    91,訴,1844
【裁判日期】    920306
【裁判案由】    違反護照條例
【裁判全文】
臺灣桃園地方法院刑事判決                        九十一年度訴字第一八四四號
    公  訴  人  臺灣桃園地方法院檢察署檢察官
    被      告  甲○○
右列被告因違反
本院判決如左：
    主  文
甲○○共同將護照交付他人，以供他人冒名使用，處有期徒刑伍月，如易科罰金，以
參佰元折算壹日。
扣案之甲○○所有編號000000000號護照壹本（含日本簽證）沒收。
    事  實
一、緣大陸地區福建省人民李密（經本院另案判處有期徒刑四月）意圖前往日本工作
    ，於民國九十一年初某日與由一年籍不詳之大陸成年男子及台灣地區不詳姓名、
    年籍，綽號「小王」之成年男子所組成之偷渡集團聯絡，由該大陸地區成年男子
    安排，於九十一年二月三日自大陸福建省平潭縣搭船偷渡來台，於翌日即九十一
    年二月四日未經許可自台灣北部地區入境上岸，旋即由綽號「小王」之成年男子
    負責接應安排食宿，令其在台灣地區某處之套房內居住。甲○○竟與自稱「蔣偉
    成」、及綽號「小王」之成年男子，合謀以交付台灣地區人民來往大陸地區通行
    證及中華民國護照之方式，俾掩護大陸地區人民李密能順利返回大陸地區，再轉
    機偷渡入境日本。商議底定，甲○○與自稱「蔣偉成」、及綽號「小王」之成年
    男子共同基於將護照交付予他人，以供他人冒名使用之犯意聯絡，甲○○先於九
    十一年三月二十八日，委託設於台北市○○○路○段十九號三樓之「瑞達旅行社
    」之不知情職員代填中華民國普通護照申請書向外交部領事事務局辦理護照（編
    號000000000號），後再委託「瑞達旅行社」申請日本簽證及台灣居民
    來往大陸通行證（編號0000000000Ｄ），並代訂長榮航空公司編號Ｂ
    Ｒ─八０一號班次之機票，辦理手續完成後，「瑞達旅行社」之代辦人林碧枝乃
    於同年四月十一日將上開護照、機票，連同日本簽證及台灣居民來往大陸通行證
    交付與甲○○本人。甲○○取得上開證件後，翌日即於台北市○○○路將上開證
    件、機票交付自稱「蔣偉成」之成年男子，自稱「蔣偉成」之成年男子於台灣地
    區某不詳地點將上開證件、機票交付「小王」，「小王」再於同年四月十七日，
    在台灣地區某不詳地點，將上開證件、機票交付予已偷渡來台之大陸地區人民李
    密，以使其得以自桃園中正機場飛抵澳門返回大陸，再轉機前往日本。嗣於九十
    一年四月十八日九時三十分許，李密持「甲○○」之護照（編號0000000
    00號，內附日本簽證）及長榮航空公司之機票辦妥報到手續取得登機證（由台
    北飛往澳門）後，欲搭長榮航空編號ＢＲ─八０一號班機出境時，經內政部警政
    署航空警察局證照查驗隊查驗員唐金珠發覺李密口音有異，且與「甲○○」護照
    內之照片不同而為警當場查獲，並扣得「甲○○」之上開護照（內含日本簽證）
    、台灣居民來往大陸通行證各一本、長榮航空編號ＢＲ─八０一號班機機票、登
    機證各一紙。
二、案經內政部警政署航空警察局移送台灣桃園地方法院檢察署檢察官偵查起訴。
    理  由
一、訊據被告甲○○固坦承委託「瑞達旅行社」辦理護照、申請日本簽證及台灣居民
    來往大陸通行證等事實，惟矢口否認涉有上開犯行，辯稱：是伊朋友自稱「蔣偉
    成」者說要帶伊到大陸去做裁紙工作，所以伊才委託「瑞達旅行社」辦理護照、
    台胞證及日本簽證，辦好之後伊去取件，隔天「蔣偉成」說怕伊弄丟，所以把護
    照及台灣居民來往大陸通行證拿去，伊根本不知道護照會被冒用云云。經查，
（一）大陸地區人民李密於九十一年二月四日偷渡來台，來台後由綽號「小王」之成
      年男子接應，「小王」於同年四月十七日，在不詳地點，將甲○○之護照、台
      灣居民來往大陸通行證及機票交與李密。李密於翌日上午九時三十分許，持前
      開以甲○○名義申請之護照、機票辦妥取得長榮航空編號ＢＲ─八０一號班機
      之登機證，在桃園中正國際機場欲出境時，遭內政部警政署航空警察局證照查
      驗人員唐金珠當場查獲等情，業據證人李密迭於警訊、偵查及本院九十一年度
      訴字第七一九號案件審理中供承不諱（見九十一年度偵字第七五四二號偵查卷
      第四頁、第五頁、第二二頁、本院九十一年度訴字第七一九號刑事卷），並經
      證人唐金珠於偵查中證述屬實（見九十一年度偵字第七五四二號偵查卷第二四
      頁）。此外，並有上開甲○○所有之護照（含日本簽證）、台灣居民來往大陸
      通行證各一本、長榮航空公司編號ＢＲ─八０一號班次機票、登機證各乙紙扣
      案，及中華民國普通護照申請書一紙附卷足憑（見九十一年度偵字第七五四二
      號偵查卷第一０頁、第一一頁、第一三頁、第一五頁、第一六頁、第一八頁）
      。
（二）證人林碧枝於偵查及本院九十一年度訴字第七一九號案件審理中均證稱：是甲
      ○○本人親自到瑞達旅行社來委託辦理護照及台灣居民來往大陸通行證，護照
      辦好之後，伊以電話通知甲○○來取件，他才說要辦日簽，所以伊就將護照及
      日簽表格一併拿給甲○○，因為辦好護照之後接著辦台灣居民來往大陸通行證
      又花了一星期，所以請他在護照上簽名後，再拿去辦日簽等語（見本院九十一
      年度訴字第七一九號刑事卷九十一年六月十日審判筆錄、九十一年度偵字第一
      一九九五號偵查卷第三一頁）。而被告於取得護照及台灣居民來往大陸通行證
      後又請瑞達旅行社代訂台灣往澳門之機票一節，業據證人林碧枝於台灣桃園地
      方法院九十一年度訴字第七一九號案件審理中證述無誤（見本院九十一年度訴
      字第七一九號刑事卷九十一年六月十日審判筆錄）。被告既然是因為要隨蔣偉
      成到大陸工作，所以才辦護照及台灣居民來往大陸通行證，則為何又申請赴日
      簽證？又被告辯稱係蔣偉成所要求云云。惟被告無法供出自稱「蔣偉成」者之
      真正年籍資料，顯見其與自稱「蔣偉成」者並非熟識，其係具有常人智識能力
      之成年人，豈會任意將前開證件、機票交付予不熟識之人？若謂其不知情，孰
      能相信？顯見其係將護照交付他人，以供他人冒名使用無訛。
（三）綜上所述，被告上開所辯，係事後卸責之詞，不足採信。事證明確，其犯行洵
      堪認定。
二、核被告甲○○所為，係犯護照條例第二十四條第三項將護照交付他人以供冒名使
    用罪。其與自稱「蔣偉成」、及綽號「小王」之成年男子間，有犯意聯絡或並行
    為分擔，均為共同正犯。爰審酌被告之犯罪動機、目的、方法、所生之損害及犯
    後態度等一切情狀，量處如主文所示之刑，並諭知易科罰金之折算標準，以資懲
    儆。
三、扣案之「甲○○」護照（編號000000000號，含日本簽證）一本，如前
    所述，係供被告所有，且供犯罪所用之物，爰依刑法第三十八條第一項第二款之
    規定宣告沒收。另台灣居民來往大陸通行證（編號0000000000Ｄ）各
    一本、長榮航空公司編號ＢＲ─八０一號班次機票一紙，雖係被告甲○○所有，
    惟非供本件將護照交付他人以供冒名使用罪之犯罪使用之物；長榮航空公司編號
    ＢＲ─八０一號班次登機證一紙，則非被告所有，爰不併予宣告沒收。
據上論斷，應依刑事訴訟法第二百九十九條第一項前段，護照條例第二十四條第三項
，刑法第十一條前段、第二十八條、第四十一條第一項前段、第三十八條第一項第二
款，判決如主文。
本案經檢察官郭靜文到庭執行職務。
中      華      民      國    九十二    年      三      月      六      日
        臺灣桃園地方法院刑事第二庭
                                      法  官  曾  正  耀
右正本證明與原本無異。
如不服本判決，應於判決送達後十日內向本院提出上訴狀( 應附繕本 )，上訴於
臺灣高等法院。
                                      書記官  文  巧  雲
中      華      民      國   九十二     年     三      月      十一    日
附論罪科刑依據之法條：
護照條例第二十四條第三項
將護照交付他人或謊報遺失以供他人冒名使用者，處五年以下有期徒刑、拘役或科或
併科新台幣十萬元以下罰金。


司法院資訊處製作；財團法人民間司法改革基金會備份。
